臺灣基隆地方法院刑事裁定
110 年度單聲沒字第74號
聲　請　人　臺灣基隆地方檢察署檢察官
被　　　告　余至誠　男　(民國00年0 月00日生)
　　　　　　　　　　身分證統一編號：Z000000000號
　　　　　　　　　　住臺北市○○區○○○路0 段000 巷00弄
                      00號
　　　　　　　　　　居臺北市○○區○○○路0 段000 巷00弄
                      00號1 樓
　　　　　　林柏丞　男　(民國00年0 月00日生)
　　　　　　　　　　身分證統一編號：Z000000000號
　　　　　　　　　　住臺北市○○區○○街000 巷0 號2 樓
上列被告等因重利案件（109年度偵字第1519號），經檢察官聲
請單獨宣告沒收（110年度執聲字第270號、109年度緩字第429號
、第430號），本院裁定如下：
    主  文
扣案如附表編號1 至5 所示之物均沒收。
其餘聲請駁回。 
    理  由
一、聲請意旨略以：被告余至誠、林柏丞（下合稱被告2 人）因
    重利案件，經臺灣基隆地方檢察署（下稱基隆地檢署）檢察
    官以109年度偵字第1519號為緩起訴處分確定，嗣緩起訴期
    滿未經撤銷。扣案如附表所示之物，分別為被告2人所有，
    且係其等供犯罪所用及因犯罪所得之物，爰依刑事訴訟法第
    259條之1規定，聲請單獨宣告沒收等語。
二、按檢察官依刑事訴訟法第253條或第253條之1為不起訴或緩
    起訴之處分者，對刑法第38條第2項、第3項之物及第38條之
    1第1項、第2項之犯罪所得，得單獨聲請法院宣告沒收，刑
    事訴訟法第259條之1定有明文。次按供犯罪所用、犯罪預備
    之物或犯罪所生之物，屬於犯罪行為人者，得沒收之。但有
    特別規定者，依其規定；犯罪所得，屬於犯罪行為人者，沒
    收之，刑法第38條第2項、第38條之1第1項前段亦有明定。
    按重利罪之被告係為取得與原本顯不相當之重利始借款予被
    害人，若無法取得與原本顯不相當之重利，被告自不會借款
    予被害人，故被告所取得與原本顯不相當之重利自係其犯罪
    所得，無庸扣除合法放款可收取之利息。
三、經查：
㈠、被告2人因重利案件，經基隆地檢署檢察官以109年度偵字第1
    519號為緩起訴處分確定，緩起訴期間自民國109年6月16日
    起至110年6月15日止，緩起訴處分期滿未經撤銷等情，有緩
    起訴處分書、檢察官執行緩起訴處分期滿報結簽呈及臺灣高
    等法院被告前案紀錄表等件附卷可稽，並經本院核閱該案卷
    證屬實。
㈡、而扣案如附表編號1至5所示之物，分別為被告2人所有，且如
    附表編號1所示之物係其等之犯罪所得（聲請書誤載為供犯
    罪所用之物；該筆現金雖未必係因犯罪取得，但金錢混同後
    ，相同之金額即具相同之價值），如附表編號2至5所示之物
    則係其等供犯罪所用之物，業據其等於本院訊問時供承不諱
    。從而，聲請人此部分聲請，合於上開單獨宣告沒收之規定
    ，於法有據，應予准許。
㈢、聲請人雖認扣案如附表編號6所示之物，亦係被告2人供犯罪
    所用之物或犯罪所得，而一併聲請沒收。然而，據前揭緩起
    訴處分書之記載，被告2人之重利犯行乃係以月息90分之高
    額利息，將新臺幣（下同）1 萬元貸與被害人吳崇源（預先
    扣除利息6,000元、手續費2,000元；被害人僅實拿2,000元
    ）等情，被害人於警詢時證稱：除原先借款時所預扣之利息
    及手續費共8,000元外，我並未繳交其他利息或本金與被告2
    人等語明確，由此可見，被告2人本案重利犯行之獲利，在
    於顯不相當之重利6,000元及藉故苛扣之手續費2,000元（犯
    罪所得共8,000元），且被告2人前揭犯罪所得8,000元，亦
    經本院依金錢混同之原理，自扣案現金中予以扣除後沒收，
    業如前述。則聲請人未舉證證明扣案現金所剩餘之239,900
    元（即如附表編號6所示之物），與被告2人所犯重利案件有
    何直接關聯，此部分聲請難認有據，應予駁回。
四、依刑事訴訟法第455條之36第1項前段、第2項，裁定如主文
    。
中　　華　　民　　國　　110 　年　　12　　月　　 9　　日
                  刑事第六庭    法　官　施又傑
以上正本證明與原本無異。　 
對於本件裁定如有不服，應於收受送達後5 日內，向本院提出抗
告書狀，敘述抗告之理由，抗告於臺灣高等法院。
中　　華　　民　　國　　110 　年　　12　　月　　 9　　日
                                書記官　連懿婷
附表：
編號 扣案物品 備註 1 現金新臺幣8,000元 被告余至誠所有 2 本票1張、計算紙1本、筆記本3本、本票2本、空白車輛買賣讓渡書3張、空白汽車買賣合約書3張、空白委託代辦契約同意書4張 被告余至誠所有  3  中華郵政金融卡（卡號0000000000000000、00000000000000號）2張 被告余至誠所有 4 ⑴、行動電話（IMEI碼：000000000000000號；含門號0000000000號SIM卡1枚）1支 ⑵、行動電話（IMEI碼：000000000000000、000000000000000號；含門號0000000000號SIM卡1枚）1支 ⑶、行動電話（IMEI碼：000000000000000、000000000000000號；含門號0000000000號SIM卡1枚）1支 ⑷、行動電話（IMEI碼：000000000000000、000000000000000號；含門號0000000000號SIM卡1枚）1支 被告余至誠所有 5 行動電話（IMEI碼：000000000000000號；含門號0000000000號SIM卡1枚）1支 被告林柏丞所有   6 現金新臺幣239,900元 被告余至誠所有